【裁判字號】    92,台上,6016
【裁判日期】    921024
【裁判案由】    強盜等
【裁判全文】
最高法院刑事判決                              九十二年度台上字第六０一六號
    上  訴  人  甲○○
                        之一.
                乙○○
    右  一  人
    選任辯護人  楊玉珍律師
                魏俊律師
右上訴人等因強盜案件，不服台灣高等法院台中分院中華民國九十二年七月二十九日
第二審判決（九十一年度上訴字第二一０八號，起訴案號：台灣台中地方法院檢察署
九十一年度偵字第二七二三、四五三八號），提起上訴，本院判決如左：
    主  文
原判決關於甲○○、乙○○共同連續攜帶兇器強盜部分均撤銷，發回台灣高等法院台
中分院。
    理  由
原判決關於上訴人甲○○、乙○○攜帶兇器強盜部分撤銷第一審之科刑判決，改判仍
論處甲○○、乙○○共同連續意圖為自己不法之所有，攜帶兇器，以強暴至使不能抗
拒而取他人之物罪刑（甲○○為累犯，處有期徒刑十一年；乙○○處有期徒刑七年六
月）；固非無見（甲○○被訴恐嚇危害安全及未指定犯人誣告部分，未上訴已確定）
。
惟查：(一)被告之自白不得作為有罪判決之唯一證據，仍應調查其他必要之證據，以察
其是否與事實相符，刑事訴訟法第一百五十六條第二項定有明文；又犯罪事實之證明
，不論係直接證據或間接證據，須於一般人均不致有所懷疑而得確信其為真實之程度
，始得據為有罪之認定，倘其證明尚未達於此程度而仍有合理之懷疑存在時，本諸無
罪推定之原則，自應為被告無罪之判決，故附加於自白之佐證，須達於無合理懷疑之
程度，且非只增強自白之可信性為已足，仍須具備構成犯罪要件事實之獨立證據，亦
即除自白外仍應有足可證明犯罪之必要證據，因此，無被告自白之案件，固應調查必
要之證據，即已有被告自白之案件，亦須調查其他必要之證據，以察其是否與事實相
符；至證人於審判期日以他人之陳述為內容所為之供述即傳聞供述，其證言雖係得自
他人之陳述，若確有根據，且法院已經踐行調查之程序並賦與被告辯解之機會，固未
始不可作為證據，惟傳聞供述，既係證人以非其自己直接體驗之他人經驗事實，作為
其自己供述之內容，於發見真實上，較具危險性。此類證據資料之真實性如何，並非
僅憑調查程序之踐行，即認為當然可信，為擔保其真實性，仍應依其直接調查，以判
斷其證據之價值。原判決事實欄一｜二｜(4)強盜「樂業檳榔攤」財物部分，原判決於
理由欄說明：「除甲○○之自白外，並經『小璇』之雇主唐惠慧於警訊中及第一審審
理時指訴被強盜之情節大致相符，足認甲○○此部分之自白與事實相符」（原判決正
本第十六頁），然證人唐惠慧於第一審係供稱：「被搶的人名字叫『小璇』，真實姓
名不知道，當天被搶了二千多元（新台幣下同），在警局所述的情形，都是小璇跟我
講的」（第一審卷第一九二頁），其供述「小璇」被強盜財物之事實，應非該證人自
己直接體驗之事實，其供述是否確與事實相符？能否作為甲○○此部分犯罪事實之補
強證據？原判決未深入究明，即採為判決之證據，自屬違誤。(二)甲○○、乙○○於審
理均辯稱警訊時之自白係出於非任意性；證人警員曾宏隆於第一審供稱：「警方訊問
甲○○、乙○○時，均符合程序，並無任何刑求情形」，原判決採取該證言並以上訴
人等於入所（台灣台中看守所）時之健康檢查表及內外傷紀錄表，並無新傷痕，乃認
定：「上訴人等入所時，並無渠等主張遭警方刑求之情事」，然所謂「刑求」，除強
暴外，尚有脅迫、利誘、詐欺、疲勞訊問、違法羈押或其他不正之方法等情形，其中
強暴方式之刑求，較可能造成有形之傷痕，但其他方式則較不可能造成傷痕，自不能
以被告並無外傷及警員基於其個人立場所為未刑求被告之供述，即認被告未被刑求；
證人曾宏隆於原審供稱：「本件偵訊時，我們都有錄音錄影」（原審卷第一四九頁）
；既有錄音錄影，原審未調取錄影及錄音帶勘驗，即謂被告等於警訊時未被刑求，尚
嫌率斷，殊有違誤。(三)原判決於理由欄說明：「扣案之車號ＫＣＺ｜四九五號重型機
車車牌一面、安全帽二頂、西瓜刀一支係甲○○所有供其強盜財物所用之物」，然上
開供犯罪所用之物何以均屬甲○○所有？原判決未說明其所憑之證據，有理由不備之
違法。(四)原判決於理由欄說明：「被告甲○○慣用之手法即持刀強盜財物，得手後即
迅速脫離現場，依其強盜之方式自需騎乘機車者與實際下手者密切配合，以達快速脫
離現場之目的，如非被告乙○○確與被告甲○○對於犯罪之計畫預有謀議，被告甲○
○如何完成整體犯罪行為之實施，被告乙○○所辯單純在場，並未參與犯罪云云，顯
與事實不符」；惟依原判決之認定。事實欄一｜(一)強盜劉淑娟財物之犯罪，係：「甲
○○騎乘不詳車號之機車一部（由甲○○以黑色膠帶黏貼之方式，將其ＫＣＺ｜４９
５號重機車車牌，變造成車號ＫＯＺ｜４９５號之車牌，並懸掛於不詳車號之機車而
行使該變造車牌，足以生損害於監理機關機車車牌管理之正確性及車號ＫＯＺ｜４９
５號車主），頭戴安全帽，攜帶客觀上足供兇器使用之西瓜刀一支，至臺中縣潭子鄉
○○路○段三八八號運將檳榔攤，先向店員劉淑娟佯稱購買礦泉水，利用劉淑娟至冰
箱拿取礦泉水之際，跟隨劉淑娟步入檳榔攤內，並取出預藏之西瓜刀，抵住劉淑娟的
脖子，以此強暴方式至使劉淑娟不能抗拒，而強取檳榔攤錢櫃內之現金四千餘元及劉
淑娟所有之ＭＯＴＯＲＯＬＡ廠牌３６８８型手機一支，得手後旋騎乘前開機車逃離
現場」；與本件其他犯罪之手法類似，並非單獨為之，即無法遂行其目的，能否以甲
○○之犯罪方式而推定乙○○事先參與謀議並在場參與犯罪？原判決未深入審究，亦
有違誤。綜上，應認原判決關於甲○○、乙○○強盜部分有撤銷發回之原因；原判決
其他有裁判上一罪關係部分，基於審判不可分原則，應一併發回。又乙○○所犯誣告
罪部分，因第一審判決係依刑法第一百七十一條第一項規定論處乙○○未指定犯人誣
告，處有期徒刑三月，原判決維持第一審之判決，駁回乙○○此部分在第二審之上訴
，核屬刑事訴訟法第三百七十六條第一款之案件，不得上訴於第三審法院，乙○○於
九十二年八月二十七日復提起第三審上訴，經原法院於九十二年九月四日裁定上訴駁
回，有原法院九十一年度上訴字第二一０八號刑事裁定正本附卷可稽，此部分業經確
定，併予敘明。
據上論結，應依刑事訴訟法第三百九十七條、第四百零一條，判決如主文。
中      華      民      國    九十二    年      十      月    二十四    日
                              最高法院刑事第一庭
                                  審判長法官  施  文  仁
                                        法官  林  永  茂
                                        法官  蕭  仰  歸
                                        法官  賴  忠  星
                                        法官  張  清  埤
       右正本證明與原本無異
                                              書  記  官
中      華      民      國    九十二    年      十      月    二十九    日
                                                                       Ｋ


司法院資訊處製作；財團法人民間司法改革基金會備份。
